臺灣屏東地方法院刑事判決　　　　　　　94年度訴字第1081號
公　訴　人　臺灣屏東地方法院檢察署檢察官
被　　　告　甲○○
上列被告因違反野生動物保育法案件，經檢察官提起公訴（94年
度偵字第4804號），茲因被告就被訴事實為有罪之陳述，經告知
簡式審判程序意旨，並聽取公訴人及被告之意見後，本院合議庭
裁定由受命法官獨任依簡式審判程序審理，判決如下：
    主  文
甲○○違反獵捕野生動物不得以使用獸鋏獵捕工具為之之規定，
使用禁止之方式，獵捕保育類野生動物，處有期徒刑捌月。扣案
之鳥仔踏伍拾支、尼龍網袋壹個均沒收。
    事  實
一、甲○○前因違反家庭暴力防治法案件，經本院以93年度簡字
    第637 號判處拘役40日，並諭知易科罰金之折算標準確定，
    於民國93年8 月23日易科罰金執行完畢，竟不知警惕，在未
    具保育類野生動物族群量逾越環境容許量之條件下，於94年
    8 月20日，在屏東縣獅子鄉○○段781 地號土地上，使用禁
    止獵捕野生動物之方式，插設俗稱「鳥仔踏」之捕鳥器50支
    ，陸續獵得經行政院農業委員會依野生動物保育法公告之保
    育類野生動物紅尾伯勞鳥（Lanius Cristatus）20餘隻，嗣
    於94年9 月27日上午6 時35分許，前往上開處所收取捕獲之
    紅尾伯勞鳥時，為埋伏之員警當場查獲，扣得紅尾伯勞鳥活
    鳥2 隻（已經野放）及其所有之捕鳥器「鳥仔踏」50支、收
    取獵物用之尼龍網袋1 個。
二、案經屏東縣警察局枋寮分局報告臺灣屏東地方法院檢察署檢
    察官偵查起訴。
    理  由
一、訊據被告甲○○對其前揭犯行均自白不諱，並有扣案捕鳥器
    50支、尼龍網袋1 個及現場照片15幀在卷可稽，又上開遭其
    捕獲，嗣並已經先行放生之禽鳥經屏東縣枋寮鄉公所代理獸
    醫邱宥閎鑑定結果，確為保育類野生動物紅尾伯勞鳥，有鑑
    定報告書1 紙及保育類野生動物名錄1 份附卷可按，是被告
    甲○○之自白堪信與事實相符。本件事證已臻明確，應依法
    論科。
二、按保育類野生動物應予保育，未具族群量逾越環境容許量者
    ，不得騷擾、虐待、獵捕、宰殺或為其他利用；獵捕野生動
    物不得使用陷阱、獸鋏為工具，野生動物保育法野生動物保
    育法第18條第1 項第1 款、第19條第1 項第6 款定有明文。
    被告甲○○未經中央主管機關許可，設置獸鋏鳥仔踏，使用
    禁止之方式獵捕未逾環境容許量之保育類野生動物紅尾伯勞
    鳥，係違反野生動物保育法第18條第1 項第1 款及同法第19
    條第1 項第6 款之規定。核其所為係犯野生動物保育法第41
    條第1 項第1 款、第3 款之罪。又被告之獵捕行為僅有1 個
    ，雖兼具2 款情形，仍只成立1 罪，不能認係法規競合或犯
    罪競合，核與1 行為而觸犯數罪名之情況不同，故不論以想
    像競合犯，附此敘明。爰審酌被告甲○○之年齡、品行、智
    識程度、犯罪動機、犯罪使用工具及捕獲紅尾伯勞鳥之數量
    、對於法益造成侵害之程度。其為44年3 月22日出生、受有
    國小畢業教育程度、從事勞工為業之人，有年籍等資料在卷
    可參；其前因違反家庭暴力防治法案件，經本院以93年度簡
    字第637 號判處拘役40日，並諭知易科罰金之折算標準確定
    ，甫於93年8 月23日易科罰金執行完畢，有臺灣高等法院被
    告前案紀錄表及臺灣屏東地方法院檢察署刑案資料查註紀錄
    表各1 份在卷可按，竟不知警惕，素行欠佳；及其本件獵捕
    紅尾伯勞鳥之目的係供自己食用，並無商業目的，插設鳥仔
    踏達50支、前已捕獲紅尾伯勞鳥之數量達20餘隻，對於法益
    造成侵害之程度，及其犯罪後尚能坦認犯行，態度尚可等一
    切情狀，量處如主文所示之刑，以資儆懲。
三、扣案「鳥仔踏」50支，為被告甲○○所有，並為供犯罪所用
    之獵具，應依野生動物保育法第52條第1 項規定宣告沒收。
    扣案尼龍網袋1 個係被告所有並供本件犯罪使用之物，業據
    其自承在卷，應依刑法第38條第1 項第2 款規定沒收之。至
    前開現場查獲其所捕獲之紅尾伯勞鳥業經枋寮鄉公所農業課
    人員野放，有刑事案件報告書在卷可參，爰不予宣告沒收，
    附此敘明。
據上論斷，應依刑事訴訟法第273 條之1 第1 項、第299 條第1
項前段，野生動物保育法第41條第1 項第1 款、第3 款、第52條
第1 項，刑法第11條、第38條第1 項第2 款，判決如主文。
本案經檢察官鍾仁松到庭執行職務
中　　華　　民　　國　　94　　年　　12　　月　　30　　日
                    刑事第二庭  法　官  陳松檀
右正本證明與原本無異。
如不服本判決應於收受本判決後送達後10日內向本院提出上訴書
狀，其未敘述上訴理由者，並得於提起上訴後10日內向本院補提
理由書狀（均須按他造當事人之人數附繕本）「切勿逕送上級法
院」
中　　華　　民　　國　　95　　年　　1 　　月　　3 　　日
                                書記官  魏慧夷
附錄本案論罪科刑法條全文：
野生動物保育法第41條
有下列情形之一，處6 月以上5 年以下有期徒刑，得併科新臺幣
20萬元以上1 百萬元以下罰金：
一、未具第18條第1 項第1 款之條件，獵捕、宰殺保育類野生動
    物者。
二、違反第18條第1 項第2 款規定，未經中央主管機關許可，獵
    捕、宰殺保育類野生動物者。
三、違反第19條第1 項規定，使用禁止之方式，獵捕、宰殺保育
    類野生動物者。
於劃定之野生動物保護區內，犯前項之罪者，加重其刑至三分之
一。
以犯第1 項之罪為常業者，處1 年以上7 年以下有期徒刑，得併
科新臺幣50萬元以上250 萬元以下罰金。
第1 項之未遂犯罰之。
